智慧財產及商業法院民事判決  
110年度民著訴字第118號
原      告  陳黃傳                                    
訴訟代理人  林東乾律師   
被      告  康美斯綠能科技股份有限公司
法定代理人  莊金發              
上列當事人間請求侵害著作權有關財產權爭議事件，本院於民國
111年3月29日言詞辯論終結，判決如下：
    主  文
原告之訴及假執行之聲請均駁回。
訴訟費用由原告負擔。
　　事實及理由
一、原告主張：
  ㈠原告於民國79年發明「連續式重油乳化機」並多次加以改良
    ，該技術原告將之命名為「陳氏均質乳化技術」，之後原告
    於98年擬定「陳氏均質乳化系統技術中國投資計劃書」（原
    證2），獲准於98年7月9日在中國大陸成立盤錦水火源潔淨
    能源技術有限公司（下稱盤錦水火源潔淨能源公司），透過
    中國盤錦恒泰機械廠銷售以「陳氏均質乳化技術」所製造之
    重油乳化裝置。嗣原告欲借重訴外人陳○○之專長，欲聘請其
    至盤錦水火源潔淨能源公司任職，遂依陳○○之要求將重油乳
    化機發包給被告公司承攬製造，原告乃於98年8、9月間將原
    證2連同其他製造所需之文件資料交付予被告公司之法定代
    理人莊金發。詎原告於108年8月26日發現被告公司官網所揭
    露之重油乳化機相關技術說明（附件二，本院卷第265頁）
    ，係未經原告之同意，重製原告所著原證2第4、5頁之語文
    及圖形著作（附件一，本院卷第263至264頁），被告公司侵
    害原告附件一之語文及圖形著作之重製權比對表如附表所示
    （本院卷第261頁），爰依著作權法第88條第2項第2款規定
    ，請求被告公司給付原告新臺幣（下同）151萬元之損害賠
    償。
  ㈡原證2第4、5頁之語文及圖形著作（即附件一）係原告自98年
    5月5日所撰寫之「中國乳化重油連鎖建廠投資計劃書」(甲
    證12)第4、5頁整理改寫而成。原證2係原告依其智識、經驗
    及技巧，以文字及圖形表達原告發明之均質乳化系統技術之
    原理及對產業之貢獻等，具有高度創作性，自應受著作權法
    之保護。
  ㈢原告於98年8、9月間曾發包乳化重油機交由被告公司製作，
    而原證2係原告於98年撰寫完成，依社會通常情況判斷，被
    告公司有合理之機會及可能性接觸原證2，此足以認定被告
    公司確實未經原告之同意，重製原告附件一之語文及圖形著
    作。
  ㈣被告公司未經原告同意使用附件一之語文及圖形著作，而減
    少其廣告上的支出，此為原告所受之損害，而因為損害數額
    難以證明，爰請求依著作權法第88條第3項酌定賠償數額。
  ㈤被告公司辯稱其於官網上所發布之附件二文字說明及圖形，
    係根據成功大學之「ECH-A節能環保重油燃燒性能測試」報
    告（證七，下稱成功大學測試報告）及其客戶端實際使用臥
    式鍋爐之情形，自行所撰寫及繪製云云。上開成功大學測試
    報告，並無相類於附件一語文著作之用語及敘述方式，而被
    告公司於其官網上所發布之附件二藍色螢光標示附有文字說
    明之圖形，幾乎與附件一黃色螢光標示之附有文字說明之圖
    形著作相同，被告公司復無法提出其繪製該等附有文字說明
    圖形之原稿及繪製時間，則其抗辯顯非可採。
  ㈥並聲明：
    ⒈被告應給付原告151萬元及自起訴狀繕本送達之翌日起，至
      清償日止，依照年息5％計算之利息。
    ⒉如受有利判決，原告願供擔保，請宣告准為假執行。
二、被告公司抗辯則以：
  ㈠被告公司否認原告為附件一之著作人以及附件一原告主張
    之部分為著作權法保護之著作。
  ㈡附件二「乳化重油的品質及功效」段落內文字及圖形所提及
    之數據與發現，是被告公司參考成功大學測試報告第7頁（
    本院卷第202頁）的水滴粒徑分佈圖及在客戶端鍋爐實際燃
    燒所見的呈現而來。又甲證12第5頁圖形與被告公司官網上
    所呈現之圖形並不相同，原告本來的著作可能是甲證12所見
    的圖形，後來看到被告公司官網上的圖形之後，才更改為附
    件一的圖形。
  ㈢並聲明：
　　⒈原告之訴及假執行聲請均駁回。
　　⒉如受不利判決，願供擔保，請准免為假執行。
三、兩造不爭執事項：
  ㈠原告曾對被告公司之法定代理人莊金發提出背信告訴，經臺
    灣新北地方檢察署檢察官以108年度偵字第36856號為不起訴
    處分（本院卷第159至161頁），原告不服聲請再議，臺灣高
    等檢察署以109年度上聲議字第1459號駁回再議聲請（本院
    卷第163至166頁）確定。
  ㈡原告於98年9月發包「重油乳化機」給被告公司組裝與配管，
    為被告公司自承在卷（本院卷第155頁）。
  ㈢被告公司於99年5月15日及同年6月21日委由財團法人成大研
    究發展基金會為「ECH-A節能環保重油燃燒性能測試」，該
    會並於99年7月12日出具測試報告（本院卷第195頁）。
  ㈣附件二是被告公司官方網站上的內容，為被告公司自承在卷
    （本院卷第273頁）。
四、得心證之理由：
    本件原告主張被告公司自108年8月26日起至110年8月20日止
    ，在被告公司官方網站刊登附件二之文字及圖形而侵害原告
    就附件一之語文及圖形著作之重製權，被告公司應賠償因此
    所致之損害，為被告公司否認，並以前詞置辯，故本件爭點
    為：㈠附表「被告公司官網」欄所示文字及圖形是否抄襲「
    原告著作」欄所示文字及圖形而侵害重製權？㈡原告請求被
    告公司損害賠償，是否有理由？若有，得請求賠償數額為何
    ？分敘如下：
  ㈠附表「被告公司官網」欄所示文字及圖形是否抄襲「原告著
    作」欄所示文字及圖形而侵害重製權？
　　⒈按著作權法中固規定具有原創性之創作享有著作權，惟所
      謂之原創性並非專利法所要求之新穎性，因之苟非抄襲或
      剽竊他人之著作，縱兩者各自完成之著作雷同或極為相似
      ，因二者均屬自己獨立之創作，同受著作權法之保障，故
      認定有無抄襲之標準，除須有實質近似外，尚須有接觸被
      抄襲之著作，從而著作之完成日期及其對外公開與否，自
      為判斷有無抄襲之重要參考資料；又在判斷究係自行創作
      抑為模仿時，除應審認二者有無實質近似（substantial 
      similarity）外，該另行創作之人曾否接觸（access）原
      著作物，亦屬重要之參考資料；所謂「實質相似」，不僅
      指量之相似，亦兼指質之相似。至所謂「接觸」，不以證
      明被告實際接觸著作人之著作為限，而係指依一般社會通
      常情形，被告有合理之機會或合理之可能性閱讀或聽聞著
      作權人之著作。
　　⒉本件原告主張曾提供原證2與被告公司，被告公司則否認，
      自應由原告就被告公司接觸原證2第4、5頁之語文及圖形
      著作（即附件一）負舉證之責。查證人陳○○於111年3月20
      日具結證述：原告就重油乳化資料均以口述方式提供，原
      告曾提出原證2供其檢閱以證原告有此技術，但並未交付
      任何資料，並不知原告有無將原證2交付被告公司等語（
      本院卷第383頁），故原告主張之證人陳○○知情原告曾提
      供原證2與被告公司云云，難認可採。又證人黃○○於111年
      3月20日具結證述：曾由原告提供專業知識及專利資料，
      其協助原告進行整理原證2，曾聽聞原告表示將原證2提供
      與被告公司，原告曾發送原證2與大陸地區對此技術有興
      趣之友人，最後至少有一名投資人投資，其聽原告表示曾
      在臺灣舉辦說明會而公開原證2，但其不知具體地點及對
      象等語（本院卷第377-381頁），由證人黃○○之上開證言
      ，可知其聽聞原告表示曾在臺灣舉辦說明會，但地點及對
      象均不知情，在大陸地區則係發送與大陸地區之友人，然
      證人黃○○並未親自參與上開說明會，故無從以證人黃○○上
      開證言而證明原證2以該說明會而對外公開乙事，因此，
      證人黃○○之證言內容，並無法證明原證2曾因對外公開而
      令在臺灣經營之被告公司或其任何人員得以接觸，原告並
      未證明被告公司或其任何人員實際接觸或有合理之機會或
      合理之可能性閱讀或聽聞原證2第4、5頁之語文及圖形著
      作（即附件一）。　　
　　⒊故而，原告雖主張附表「被告公司官網」欄所示文字及圖
      形係抄襲「原告著作」欄所示文字及圖形而來，卻無法舉
      證證明被告公司或其任何人員有實際接觸或依一般社會通
      常情形，具有合理之機會或合理之可能性閱讀或聽聞原證
      2第4、5頁之語文及圖形著作（即附件一），原告前開主
      張，自無可採，而於著作是否非法重製之判斷上，之所以
      會有「接觸」之要件，係因各別獨立之創作，倘無抄襲情
      事，本應各自受著作權之保護，不能僅因兩著作之實質近
      似即論以任一方重製他方著作之責，故原告主張其就附表
      「原告著作」欄所示文字及圖形之重製權遭被告公司侵害
      云云，自無理由。本件其他爭點，自無再予論述之必要。
五、綜上所述，原告未舉證附表「被告公司官網」欄所示文字及
    圖形抄襲「原告著作」欄所示文字及圖形而侵害重製權，則
    原告以著作權法第88條規定為據，訴請如聲明之內容，自無
    理由，不應准許，應予駁回。原告之訴既經駁回，其假執行
    之聲請失所依據，自應併予駁回。
六、本件事證已臻明確，兩造其餘攻擊防禦方法及所提證據，均
    與本判決所為前揭判斷，不生影響，無庸逐一述論，併予敘
    明。
七、訴訟費用負擔之依據：智慧財產案件審理法第1條，民事訴
    訟法第78條規定。　　
中　　華　　民　　國　　111 　年　　4 　　月　　12　　日
                          智慧財產第三庭
                                  法  官　何若薇
以上正本係照原本作成。  
如對本判決上訴，須於判決送達後20日內向本院提出上訴狀。 
如委任律師提起上訴者，應一併繳納上訴審裁判費。
中　　華　　民　　國　　111 　年　　4 　　月　　12　　日
　　　　　　　　　　　　　        書記官　張君豪